臺灣屏東地方法院刑事判決　　　　　　 100年度交訴字第91號
公　訴　人　臺灣屏東地方法院檢察署檢察官
被　　　告　廖秉晉
選任辯護人　周春米　律師
選任辯護人　黃偉倫　律師
上列被告因公共危險等案件，經檢察官提起公訴（100 年度偵字
第6342號），茲因被告就被訴事實為有罪之陳述，經告知簡式審
判程序意旨，並聽取公訴人及被告之意見後，本院合議庭裁定由
受命法官獨任依簡式審判程序審理，判決如下：
    主  文
廖秉晉犯肇事致人傷害逃逸罪，處有期徒刑陸月，如易科罰金，
以新臺幣壹仟元折算壹日，緩刑年，並應向國庫支付新臺幣
萬元。緩刑期間付保護管束。
    事  實
一、廖秉晉於民國100 年5 月21日17時50分許，駕駛車牌號碼05
    56-PV 號自用小客車，沿屏東縣屏東市古松巷往機場北路產
    業道路由南往北方向行駛（即屏東監理站往機場方向），原
    應注意車前狀況及行經彎道應減速慢行（該處限速40公里）
    ，作隨時停車之準備，且依當時情形又無不能注意之情事，
    竟疏於注意，適蔡靜文騎乘車牌號碼PIV-567 號重型機車（
    其上載一條狗），沿對向即機場北路產業道路由北往南方向
    緊靠路邊駛來，在上述產業道路之彎道，遭疾速行駛之廖車
    左前保險桿擦撞其機車之左側，蔡靜文因而人車摔落路旁，
    致受有臉部挫擦傷及撕裂傷約2.5 公分、左手肘挫擦傷、左
    膝挫傷或扭傷、左小腿挫擦傷等傷害（過失傷害部分業據蔡
    靜文撤回告訴，另為不受理判決）。廖秉晉明知其已駕駛動
    力交通工具肇事致人受傷，理應停車查看並將蔡靜文送醫救
    治，或為適當之保護處置，惟其竟置之不理，不為必要之安
    全救護行為，旋即另基於肇事逃逸之犯意，將其所駕駛之上
    開車輛駛離事故現場而逃逸。嗣經警據報前往處理循線追查
    ，始查悉上情。
二、案經屏東縣政府警察局屏東分局報告及蔡靜文訴由臺灣屏東
    地方法院檢察署檢察官偵查起訴。
    理  由
一、本件被告所犯係死刑、無期徒刑或最輕本刑為3 年以上有期
    徒刑以外之罪，亦非屬臺灣高等法院管轄第一審之案件，其
    於準備程序中就被訴事實為有罪之陳述，經本院告知簡式審
    判程序之旨，並聽取當事人意見後，經本院合議庭依刑事訴
    訟法第273 條之1 第1 項規定裁定由受命法官獨任進行簡式
    審判程序。又簡式審判程序之證據調查，不受刑事訴訟法第
    159 條第1 項、第161 條之2 、第161 條之3 、第16 3 條
    之1 及第164 條至第170 條規定之限制，刑事訴訟法第273
    條之2 亦定有明文，故本件審理依該規定，亦排除嚴格證據
    調查，併予敘明。
二、訊據被告廖秉晉對於上開犯罪事實於警詢及本院審理時供承
    不諱，核與證人即被害人蔡靜文指訴遭擦撞後被告逕自離去
    未予以救助之被害經過及證人簡仲啟證述查獲經過大致相符
    ，並有衛生署屏東醫院診斷證明書1 紙、道路交通事故現場
    圖、道路交通事故調查報告表（一）（二）各1 份、車籍查
    詢資料、屏東縣政府警察局交通隊疑似道路交通事故肇事逃
    逸追查表各1 紙、現場暨車損照片18張，是被告上開任意性
    自白核與客觀事實相符，應堪信採。本件事證明確，被告犯
    行洵堪認定，應依法論科。
三、查汽車係以汽油原動機為動力，並以行駛公共道路為其主要
    功能之運輸工具，為刑法第185 條之4 規定之動力交通工具
    。按刑法第185 條之4 駕駛動力交通工具肇事致人死傷而逃
    逸罪，其立法目的，乃為維護交通，增進行車安全，促使當
    事人於事故發生時，能對被害人即時救護，減少死傷，以保
    護他人權益並維護社會秩序，是該罪之成立祇以行為人有駕
    駛動力交通工具肇事，致人死傷而逃逸之事實為已足，不以
    行為人之肇事有過失，或被害人因之成為無自救能力人為必
    要（最高法院90年度台上字第6786號判決參照）。又其立法
    精神在於交通事故一旦發生，且發生人員傷亡之情況，不論
    是撞人或被撞，或是因其他事故而造成死傷，只要是在駕駛
    動力交通工具過程內所發生者，參與這整個事故過程的當事
    人皆應協助防止死傷之擴大，蓋如駕駛人於事故發生後，隨
    即逃離現場，不僅使肇事責任認定困難，更可能使受傷之人
    喪失生命或求償無門。本案被告王學明於車禍當時既明知被
    害人鄧舜文因遭其擦擊而受有上開傷害，然卻不顧告訴人安
    危，反駕車逃逸，未對被害人採取任何救護或其他必要措施
    ，顯與刑法第185 條之4 所欲規範之目的相違，核被告廖秉
    晉所為，係犯刑法第185 條之4 肇事逃逸罪。爰審酌被告駕
    車肇事後未下車察看並對被害人為必要之救護，即逕行駕車
    逃逸，枉顧被害人之安危，行為誠屬不該，惟念其犯後於本
    院審理時坦認犯行，並與被害人蔡靜文達成民事和解，經蔡
    靜文撤回過失傷害部分之告訴表示不再追究此部分刑責，此
    有撤回告訴狀1 紙在卷可稽（見本院卷第44頁），足認其尚
    有悔意，其經濟狀況小康及其智識程度為高中畢業等一切情
    狀，量處如主文所示之刑，並諭知易科罰金之標準。另查被
    告最近5 年內未曾因故意犯罪受有期徒刑以上刑之宣告，有
    臺灣高等法院被告前案紀錄表1 份在卷可稽，足認其素行尚
    可，其因一時失慮致罹刑章，犯後積極與被害人達成民事和
    解，已如上述，經此偵審程序並有期徒刑宣告之教訓，當知
    所警惕，而無再犯之虞，本院因認其所受刑之宣告以暫不執
    行為適當，爰併予宣告緩刑3 年，以勵自新。又斟酌被告犯
    罪之情形，為促使其日後更珍重他人之生命及身體安全，及
    修復被告對法秩序造成之破壞，爰並命被告應向國庫支付3
    萬元，並依刑法第93條第1 項第2 款規定，宣告其於緩刑期
    間付保護管束。
據上論斷，應依刑事訴訟法第273 條之1 第1 項、第299 條第1
項前段，刑法第185 條之4 、第74條第1 項第1 款、第2 項第4
款、第93條第1 項第2 款，判決如主文。
本案經檢察官潘國威到庭執行職務。
中    華    民    國   100    年    10    月    12    日
                  交通法庭    法  官  陳茂亭
以上正本證明與原本無異。
如不服本判決應於收受判決後10日內向本院提出上訴書狀，並應
敘述具體理由；其未敘述上訴理由者，應於上訴期間屆滿後20日
內向本院補提理由書（均須按他造當事人之人數附繕本）「切勿
逕送上級法院」。
中    華    民    國   100    年    10    月    12    日
                               書記官  黃佳惠
附錄本案論罪科刑法條
中華民國刑法第185條之4
（肇事遺棄罪）
駕駛動力交通工具肇事，致人死傷而逃逸者，處 6 月以上 5 年
以下有期徒刑。